【裁判字號】    93,訴,2008
【裁判日期】    950818
【裁判案由】    貪污治罪條例等
【裁判全文】
臺灣高雄地方法院刑事判決              93年度訴字第2008號
公  訴  人  臺灣高雄地方法院檢察署檢察官
被      告  庚○○
            乙○○
上二人共同
選任辯護人  蔡東賢律師
            馮基源律師
被      告  壬○○
            子○○
上二人共同
選任辯護人  陳新三律師
            謝旻吟律師
被      告  丁○○
選任辯護人  江雍正律師
            張清雄律師
            許乃丹律師
被      告  丑○○
被      告  榮民工程股份有限公司
代  表  人  丙○○
選任辯護人  蔡東賢律師
            馮基源律師
被      告  戊○○○工程有限公司
代  表  人  辛○○
選任辯護人  陳新三律師
            謝旻吟律師
被      告  宜鼎企業有限公司
代  表  人  丁○○
上列被告因貪污等件，經檢察官提起公訴（93年度偵字第1955、
14073號），本院判決如下：
    主  文
乙○○、壬○○、子○○、丁○○、丑○○、榮民工程股份有限
公司、戊○○○工程有限公司、宜鼎企業有限公司均無罪。
庚○○免訴。
    理  由
壹、無罪部分：
一、公訴意旨以：
  （一）乙○○係榮民工程股份有限公司設置於高雄縣「環保專
        業施工處大發施工所（以下簡稱榮民公司）約聘助理工
        務員，負責經辦廢棄物的分析、申報及聯繫等相關業務
        。吳東杰原係戊○○○工程有限公司（以下簡稱金聯公
        司）之掛名負責人，惟金聯公司業已歇業且名義負責人
        更為辛○○，實際負責人為壬○○，子○○係金聯公司
        清除技術員，陳明信原係宜鼎企業有限公司（以下簡稱
        宜鼎公司）名義負責人，該公司登記為營建工程廢棄土
        棄置場，現負責人已變更為實際負責之丁○○，丑○○
        係宜鼎公司棄置場管理員。
  （二）緣行政院環境保護署於民國（下同）87年9 月間，辦理
        高雄縣大發工業區內「大發工業區特殊性事業廢棄物中
        間處理及最終處置計畫」專案計畫，經由榮民公司標得
        該項工程，依該計畫案招標須知，辦理「大發工業區特
        殊性事業廢棄物中間處理及最終處置工程一般事業廢棄
        物清除」之開標前，協辦廠商之遴選，由金聯公司獲選
        為協辦廠商之一，並與榮民公司簽訂競標協議書、廢棄
        物清除處理合作同意書，約定金聯公司負責遴選最終處
        理廠商，清理大發工業區特殊性事業廢棄物，即廢塑膠
        Ｄ－００２０、建築廢材Ｄ－００５０、廢木屑Ｄ－０
        ０７０、廢渣灰渣Ｄ－０１１０、爐渣Ｄ－０１１２、
        一般垃圾Ｄ－０１８０等廢棄物，以清運至合格處理場
        ，進行最終處置。而金聯公司負責處理之一般事業廢棄
        物清除工程之最終處置機構，原定於綠潔廢棄物掩埋場
        公司，嗣變更至宜鼎公司棄土場，全歸由宜鼎公司棄土
        廠為最終處理廠，而明知高雄縣政府核准宜鼎公司證照
        為「營建工程廢棄土棄置場」，該公司並未領有廢棄物
        處理許可證。復明知榮民公司處大發施工所約定由金聯
        公司清運處理之第一、二區事業廢棄物種類為灰渣Ｄ－
        ０１１０、泥砂Ｄ－００９２、陶磁、礙子及建築廢棄
        磚塊Ｄ－００５０，與宜鼎公司得以處理之廢棄物種類
        建築廢材（含混泥士塊）Ｄ－００５０、廢土石方Ｄ－
        ００５２、Ｄ－００５３、磚瓦Ｄ－００４２，除建築
        廢材項目外，概皆不相符合。
  （三）上開宜鼎公司棄土場棄置灰渣及泥砂係榮民公司之「大
        發工業區廢五金焚化廠」所產生之事業廢棄物，金聯公
        司負責人壬○○依規定須向主管機關高雄縣環保局上網
        申報，明確登載廢棄物之種類、流向及其清除、處理機
        構，以俾主管機關追蹤考核。乙○○為榮民處大發施工
        所職員，負責委外清運處理廢棄物事務，廢棄物之管制
        分析、過磅清單之驗收及計價等業務。明知宜鼎公司棄
        土場之棄置種類與金聯公司自榮工處大發施工所承攬清
        運之廢棄物不符，竟亦基於順利完成榮民公司承攬「大
        發工業區特殊性事業廢棄物中間處理及最終處置計畫」
        之工程，方便協辦廠商金聯公司進行清運廢棄物至宜鼎
        公司棄土場，以順利處理該等廢棄物，竟指使及同意金
        聯公司負責人壬○○，自89年3 月28日起，至89 年5月
        13日止，於上網申報予高雄縣環保局之「台灣省公民營
        廢棄物清除機構月營運記錄表」中，將本件工程廢棄物
        中之灰渣及泥砂，以廢土石方、建築廢材等種類申報，
        籍以逃避緝核，故為不實申報，使金聯公司得以將大發
        工業區事業廢棄物運送至未領有廢棄物處理許可證之宜
        鼎公司位於高雄縣田寮鄉○○段1080地號之棄土場堆置
        、掩埋，總計6554.94 公噸。
  （四）丑○○係受僱於宜鼎公司擔任棄土場管理員業務者，明
        知宜鼎公司所持證照為高雄縣政府核准之「營建工程廢
        棄土棄置場」，並未實際領有廢棄物處理許可證，因本
        件工程之事業廢棄物種類與宜鼎公司得以處理之廢棄物
        種類不符，詎丑○○與宜鼎公司負責人丁○○竟共同基
        於概括之犯意，同意配合金聯公司將本件工程之事業廢
        棄物運至宜鼎公司位於高雄縣田寮鄉○○段1080地號之
        棄土場堆置。子○○受僱於金聯公司擔任清除技術員之
        職務，並領有清除技術員之合格證書，負責經辦金聯公
        司所承攬廢棄物種類、數量等相關業務之審核，明知金
        聯公司所持有之廢棄物清除許可證，其最終處置地點雖
        為宜鼎公司，然核准處理之廢棄物種類與本件工程之事
        業廢棄物種類不符，詎子○○與金聯公司實際負責人壬○○竟共同基於概括之犯意，將業主榮民公司於「大發
        工業區廢五金焚化廠」所產生之事業廢棄物運至未領有
        廢棄物處理許可證之宜鼎公司棄土場堆置。
  （五）嗣經行政院環境保護署稽查督察大隊南區隊接獲檢舉，
        於89年5 月24日，至該棄土場稽查，發現現場棄置廢砂
        石、灰渣、泥砂、夾雜大量廢五金拆解廢棄物（包括Ｐ
        Ｃ板）、廢塑膠、木板、垃圾等非屬主管機關核准宜鼎
        公司棄置之廢棄物，報請臺灣高雄地方法院檢察署檢察
        官偵辦，經臺灣高雄地方法院檢察署檢察官指揮法務部
        調查局高雄縣調查站調查循線查獲。
  （六）因認被告乙○○涉有廢棄物清理法第48條之罪嫌，被告
        壬○○涉廢棄物清理法第46條第1 項第2 款、第5 款及
        同法第48條之罪嫌，被告子○○涉廢棄物清理法第46條
        第1 項第2 款、第5 款之罪嫌，被告丁○○、丑○○涉
        犯廢棄物清理法第46條第1 項第2款 、第4 款之罪嫌，
        被告榮民公司、金聯公司、宜鼎公司等，則涉廢棄物清
        理法第47條之罪嫌云云。
二、訊據被告乙○○、壬○○、子○○、丁○○、丑○○、榮民
    公司及金聯公司均堅決否認上開犯行，被告乙○○辯稱：其
    未指使壬○○修改營運季報表，於本案中其僅負責每月20
    日看磅單總重量及廢棄物運送聯單做計價工作；被告壬○○
    辯稱：其不認識乙○○，乙○○亦未曾指使其申報紀錄中清
    運項目及種類；被告子○○辯稱：其僅負責核對磅單重量、
    出場的車牌號碼及出場時間，既未曾去過榮民公司大發工業
    區，亦未去過宜鼎公司之清理場；被告丁○○辯稱：宜鼎公
    司係收受大發工業區分類完成之第一區、第二區不可燃廢砂
    土，此符合宜鼎公司之營業項目，係當初垃圾分類未確實，
    以致隱藏廢砂內之垃圾於大雨沖刷後全部浮現出來，其與金
    聯公司簽約時，即已約定如有夾帶垃圾即須清運出去，現榮
    民公司已將全部廢砂土均清運出去，且該等廢土所夾帶垃圾
    之比例極輕；被告丑○○辯稱：其為棄土場管理員，依一般
    管理門禁之方法，有上每一台車上看確實是砂土，傾倒時，
    也有前往勘查，也確認是砂土，後來是因為下大雨，才有垃
    圾顯現出來，這些垃圾不算多等詞。至公訴人則羅列下列書
    證為據：
  （一）行政院環境保護署「大發廢五金廢棄物處理計畫書」乙
        冊。
  （二）榮工公司環保專業施工處「大發工業區特殊性事業廢棄
        物中間處理及最終處置工程一般事業廢棄物清除」工程
        標前遴選協辦廠商比價記錄乙份。
  （三）榮民工程事業管理處環保專業工程處辦理金聯公司競標
        減價記錄乙份。
  （四）金聯公司對大發工業區特殊性事業廢棄物中間處理及最
        終處置工程一般事業廢棄物清除工程合作同意書及競標
        協議書各乙份。
  （五）榮民公司與金聯公司第一次工程合約書暨變更宜鼎公司
        為協辦廠商之修訂契約書各乙份。
  （六）榮工公司與金聯公司間廢棄物最終處理改為宜鼎公司之
        契約書乙份。
  （七）綠潔公司為廢棄物清除廠之高雄縣政府88廢清字第034
        號廢棄物清除許可證乙份。
  （八）宜鼎公司為廢棄物清除廠之高雄縣政府89府環四廢清字
        第WB000861號廢棄物清除許可證乙份。
  （九）榮民工程股份有限公司環保專業施工處「大發工業區特
        殊性事業廢棄物中間處理及最終處置工程一般事業廢棄
        物清除」工程計價單乙份。
  （十）金聯公司於89年3月1日以89聯字第892037號函申請榮工
        公司同意變更宜鼎公司為最終處理公司之申請書乙份。
  （十一）宜鼎公司與金聯公司簽訂合約書及宜鼎公司廢棄物進
          廠同意書各乙份。
  （十二）高雄縣政府核准宜鼎公司為營建工程廢棄土棄置場85
          府建管字第126455號函稿乙份。
  （十三）宜鼎公司高雄縣田寮鄉棄土場進場證明書乙份。
  （十四）行政院環境保護署稽查紀錄表10份。
  （十五）行政院環境保護署稽查督察大隊南區隊檢測報告2張
          。
  （十六）行政院環境保護署環署廢字第10058號函公告1份。
  （十七）宜鼎公司棄土場棄置廢五金拆解廢料等之照片14幀。
  （十八）榮工公司大發施工所一般事業廢棄物廠外清理遞送重
          量聯單統計表乙冊。
  （十九）金聯公司清除廢砂土之重量統計明細表乙冊。
  （二十）金聯公司上網申報不實內容之89年3、4、5月份營運
          記錄表月營運記錄表乙冊。
  （二十一）高雄縣政府90府環四字第41291號函、高雄縣違反
            廢棄物清理法告發通知單、行政院環境保護署環署
           督字第0014179號函、高雄縣政府90府環四字第163
            39號函及高雄縣違反環境衛生行為 告發通知單各
            乙份。
  （二十二）宜鼎公司營運89年3、4、5月份之廢棄物「過磅單
            」、「進場簽收單」、「一般事業廢棄物廠外清理
            遞送聯單」各乙冊。
三、按「犯罪事實，應依證據認定之，無證據不得認定其犯罪事
    實」，又「不能證明被告犯罪者，應諭知無罪之判決」，刑
    事訴訟法第154 條第2 項、第301 條第1 項分別定有明文。
    經查：
  （一）首就「公司解散後，尚須經清算程序，了結其法律關係
        ，在清算範圍內，視為尚未解散，即在清算完結前，法
        人之人格於清算之範圍內仍然存續，必待清算完結後，
        公司之人格始歸消滅。」最高法院84年度台上字第3875
        號著有判決；是被告金聯公司雖經解散登記，且辦理歇
        業登記，此有本院經全國商工行政服務網站調閱之該公
        司資料查詢列印資料及高雄縣政府函在卷可參（見本院
        卷第二卷第61頁），則被告金聯公司雖已解散登記，然
        既尚未清算完結，該公司人格仍屬存在，本院自得對之
        實體判決；並據前開資料金聯公司負責人業已變更為辛○○，另宜鼎公司之負責人亦變更為被告丁○○，亦有
        卷附宜鼎公司之營利事業登記證影本為憑（見本院卷第
        三卷第8 頁），均先敘明。次對於大發工業區多類廢棄
        物之清理，其前處理作業分類、篩選之規劃、建議、分
        選之實際作業，與採樣、分析、判定工作，以及監督廢
        棄物之中間處理及最終處置工作，均係由工業技術研究
        院（以下簡稱工研院）負責辦理，且榮民公司及其協辦
        最終處置之廠商（即金聯公司及宜鼎公司）均無須自行
        確認所清運及最終處置之廢棄物成分，而完全依據工研
        院分類、判定之結果，並依契約規定之清除處理方法，
        於工研院監督下辦理廢棄物中間處理及最終處置工作等
        情，已經證人即行政院環境保護署聘用工程員寅○○於
        審理時結證綦詳，且證稱：依環保署及榮民公司之合約
        ，榮民公司不用做分類，僅在焚化有困難時，榮民公司
        才會做細分類，或破碎的動作，且榮民公司不可以超越
        工研院去認定廢棄物（之屬性），均應由工研院認定後
        ，才依3 項方法（即焚化、固化或掩埋等3 項方法）分
        別處理等詞（見本院卷第四卷第78頁）；而證人即曾負
        責本案廢棄物分類、篩選之工研院工程師甲○○亦在本
        院審理證述：工研院將上開廢棄物區分為5 區：第一區
        屬於廢砂土、第二區屬營建廢棄物、第三區屬於可燃物
        、第四區是廢輪胎及第五區係廢五金，該5 區廢棄物均
        分別置放，區分很清楚，隔得很開，不會混在一起，並
        有豎立牌子，做分區標示，且載運廢棄物剷上車時，工
        研院即有派己○○於現場在旁監督，每輛車都會看，未
        必會上車查看，並至過磅處看重量及簽核，而於開始執
        行清運計畫時，會隨車派員押送，之後，並非每輛車均
        押車，但偶而仍會抽查而押車，又己○○未曾向伊報告
        清運過程中有不合規定，宜鼎公司亦未曾提及所清運前
        往之廢棄物有何不合規定之情形，開始清運時會向執行
        清運工作之司機確認說明指定清運的區域（即第一區無
        害廢棄物及第二區部分）等詞（見本院卷第四卷第40、
        41、43、45、47、49頁），可知工研院分選完成後，並
        於實際清運時執行監督工作；復有行政院環境保護署93
        年12日16日環署廢字第0930092717號函之說明欄三、（
        一）記載明確（見本院卷第一卷第243 頁），及該函檢
        附之行政院環境保護署87年8 月之大發廢五金廢棄物處
        理計畫─「大發廢五金廢棄物前處理、監督、查核、規
        劃作業計畫」專案計畫契約書1 冊（外放資料，下稱前
        處理及監督契約書冊），依上開契約書所載上開廢棄物
        之前處理（即指分類及篩選之規劃及執行），以及中間
        處理及最終處置之監督、查核、規劃作業均由工研院負
        責（見外放前處理及監督契約書冊之契約書第一條所載
        ），及大發廢五金廢棄物處理計畫之計畫建議書第二章
        計畫目標及工作範圍／限制之2.1 計畫目標、2.2 計畫
        工作範圍及執行限制之但書、2.3 工作架構等所載內容
        （見外放前處理及監督契約書冊內之計畫建議書第38～
        41 頁） ，亦見上開廢棄物前處理之分類、篩選，事前
        事後之採樣、分析、判定及監督、控制等作業，確由工
        研院負責執行無訛；而工研院亦函復稱：該院派遣特約
        人員己○○於掩埋現場實地進行監督查核工作，並不定
        期派遣甲○○工程師於大發榮民公司鹽區工作現場協助
        ，及綜理工作協調事宜，其他研究人員亦不定期至現場
        支援等情，有工研院93年11月5 日（93）工研環字第
        15725 號函附卷可參（見本院卷第一卷第265 ～266 頁
        ）。足見上開大發工業區廢棄物之分類、篩選，顯非榮
        民公司、金聯公司，甚或宜鼎公司所能置喙，且無論榮
        民公司、金聯公司或宜鼎公司均僅能依據工研院分類、
        篩選完成之區分，並在工研院監督下從事該等廢棄物之
        中間處理、清運及最終處置。
  （二）其次，依工研院能源與資源研究所（以下簡稱能資所）
        撰擬之「大發廢五金廢棄物處理計畫」期末報告書（外
        放資料，以下簡稱期末報告），共將上開廢棄物區分為
        可燃物、含廢砂土之不可燃固體廢棄物、含石頭之不可
        燃固體廢棄物、廢五金、廢輪胎等五種區分，此可見諸
        上開期末報告之分類篩選每月過磅數量統計圖表（見期
        末報告第29頁）、分類篩選過磅數量累計圖（見期末報
        告第30頁）、分選後堆置現況示意圖（見期末報告第20
        頁），且由上開分選後堆置現況示意圖所示：（一區）
        為廢土、（二區）為石頭、（三區）係可燃物、（四區
        ）是廢輪胎、（五區）為廢五金，以及照片六之有經過
        篩磁選所得土石泥沙類不可燃物（見期末報告第23頁）
        、照片十之分選所得石塊堆積現況（見期末報告第25頁
        ）、照片十二之分選所得土石泥沙不可燃物堆積現況（
        見期末報告第26頁）。又第一廢棄物堆置區主要為泥砂
        、灰渣（見期末報告第45頁），且因第一區之廢棄物，
        部分具有毒性，故又區分為35區，其中第2 、3 、9 、
        16、18、20區等，共6 區認定為有害廢棄物，其餘各區
        （約85% 部分）則屬無害廢棄物（見期末報告第72～73
        頁之第一區分選後重新檢測報告、第74頁之第一區分選
        堆置區內重新檢測之細分圖及細分圖下之說明），而關
        於第一區之有害廢棄物部分應先予安定化，再固化處理
        ，至85% 之無害廢棄物部分，則依一般事業廢棄物處理
        或拖出掩埋埋方式處理（見期末報告第66頁之第十章結
        論及建議之結論第3點 及第71頁第15點所述）；至第二
        區不屬於溶出毒性有害事業廢棄物，自其組成來看多為
        磚塊及陶磁類廢棄物（或稱建物廢棄之磚塊、陶磁及礙
        子，見期末報告第27頁），可視為一般事業廢棄物用掩
        埋方式處理（見期末報告第66頁之第十章結論及建議之
        結論第4點） ；另第三區之可燃物、第四區廢輪胎均採
        焚化處理；第五區廢五金則可回收處理（見期末報告第
        66頁之第十章結論及建議之結論第5 、6 、7 點），並
        參期末報告第70頁表列之各廢棄物堆置區之檢測結果及
        建議處理方式。而榮民公司對分類完成之上開各類廢棄
        物究係採焚化處理、固化處理或最終處置（即衛生掩埋
        ）等之何種方式，則有外放資料之行政院環境保護署93
        年12日16日環署廢字第0930092717號函檢附「大發工業
        區特殊性事業廢棄物中間處理及最終處置」專案計畫契
        約書1 冊（以下簡稱最終處置契約書冊）內之公告招標
        規範第肆條（見最終處置契約書冊內之公告招標規範第
        2 、3 頁）、附表三即該等廢棄物前處理、中間處理及
        最終處理之流程簡表（見最終處置契約書冊內之公告招
        標規範第9 頁）、附件二之價格標單（見最終處置契約
        書冊內之該公告招標規範第13頁），且焚化處理由榮民
        公司自身具有之焚化處理廠負責處理，有臺灣省政府核
        發榮民公司焚化處理許可證函及函附許可證影本可據（
        見最終處置契約書冊第19～35頁）；至固化處理則由榮
        民公司委託岡聯企業有限公司及運泰股份有限公司負責
        ，此有岡聯企業有限公司關於中間處理後衛生掩埋之高
        雄縣政府廢棄物處理場（廠）操作許可證（見最終處置
        契約書冊第54頁）、運泰股份有限公司關於穩定／固化
        及中和中間處理之高雄縣政府廢棄物處理場（廠）操作
        許可證（見最終處置契約書冊第57 頁） 、岡聯公司致
        運泰公司同意經運泰公司中間固化處理後之一般事業廢
        棄物進入岡聯公司最終處置場掩埋之函文（見最終處置
        契約書冊第55頁）、運泰公司出具予榮民公司之廢棄物
        固化處理合作同意書（見最終處置契約書冊第62頁）足
        參；以及可直接掩埋物質，清運至合格衛生掩埋場掩埋
        ，進行最終處置則由金聯公司負責，有金聯公司簽具之
        廢棄物清除處理合作同意書可證（見最終處置契約書冊
        第69頁）；足見工研院能資所分類、篩選後之第一區
        85% 之無害廢棄物（即不可燃泥砂、灰渣）及第二區磚
        塊、陶磁、礙子等建築廢棄物，均係由金聯公司清運掩
        埋處理無訛，此並有卷附行政院環境保護署88年10月28
        日（88）環署廢字第0072274 號函榮民公司載示：催請
        榮民公司就第一區85% 無害部分（含砂土之不可燃固體
        廢棄物）及第二區（含石頭之不可燃固體廢棄物）之屬
        於一般事業廢棄物部分，儘速依分類結果「清運」（見
        本院卷第一卷第80頁）；而榮民公司大發施工所亦以88
        年10月11 日88-P12-1697號函告知金聯公司應儘速進廠
        清運第一區無害區域之廢棄物及第二區之廢棄物，此有
        該函文影本附卷可查（見本院卷第一卷第207 頁），以
        及89 年3月20日之「大發廢五金廢棄物處理監督查核計
        畫工作會議」會議紀錄所載之第一區85% 無害部分及第
        二區之檢驗報告送榮民公司備存、確定金聯公司之清除
        計畫書、金聯公司送掩埋場之清除磅單，而該會議由榮
        民公司、金聯公司及工研院能資所等3 方人員會商決議
        ，有會議紀錄及會議簽到單等在卷足稽（見本院卷第一
        卷第76、77頁）；復據證人即工研院工程師甲○○於審
        理中結證屬實（見本院卷第四卷第49頁）；益徵金聯公
        司確係清除第一區85% 無害廢棄物及第二區廢棄物之負
        責承辦公司，且該等廢棄物依工研院分類、篩選後，所
        判定之處理結論，係以直接清運、掩埋之方式處理無誤
        。
  （三）又金聯公司所清運之第一區85% 無害部分廢棄物及第二
        區廢棄物，前揭期末報告所載第一區之廢棄物主要為灰
        渣、泥砂、或有稱廢土、或稱無害性之一般廢棄物、或
        稱含廢沙土等不可燃固體廢棄物（見期末報告第20、23
        、26、27、28、29、30、45、60、66、72、73頁所載）
        ；第二區主要組成為建築廢棄之磚塊、石頭、陶磁及礙
        子等物、或有稱石頭、或稱含石頭之不可燃固定廢棄物
        、或稱一般事業廢棄物、或稱以石塊為主（見期末報告
        第20、25、28、29、30、47、61、66、70、78頁所載）
        ；而依本案業主即行政院環境保護署之第一區85% 部分
        稱之為含砂土之不可燃固體廢棄物，第二區廢棄物則稱
        為含石頭之不可燃固體廢棄物，均屬一般事業廢棄物等
        情，亦有上開行政院環境保護署88年10月28日（88）環
        署廢字第0072274 號函文說明欄第二段載示明確（見本
        院卷第一卷第80頁）；而據卷附榮民公司及金聯公司89
        年3 月15日之承攬契約所載：就廢棄物之名稱則稱之為
        建築廢材、廢土石方、磚瓦等物（見本院卷第一卷第11
        3 頁）；而證人即負責本案所涉廢棄物分選之工研院工
        程師甲○○審理中亦證稱：其分類為五大區塊：第一區
        屬於廢砂土、第二區屬營建廢棄物、第三區是可燃物、
        第四區是廢輪胎、第五區是廢五金類；而第一區中所稱
        之灰渣並非環保名詞上所稱之焚化爐焚化後所產生的「
        灰渣」，而是因為上開大發工業區之廢棄物已放置有10
        年，其間且曾發生2 次火災，所產生之「灰份」，並非
        環保名詞所稱之「灰渣」、第一區不是很純的廢砂土，
        裡面有灰、砂、土、灰份等混雜在一起；分類篩選時，
        係以實際所見之廢棄物性質來分類，並非以環保署之廢
        棄物代碼為依據，且灰渣、泥砂係分類在不可燃廢砂土
        內（即第一區85% 之無害廢棄物內），至磚塊、陶磁、
        礙子係放在第二區之營建廢棄物內，而上開之廢棄物均
        不可能百分之百分選清楚，且在分選是以85% 作為分選
        判定的依據，所以分類時如果有85% 屬於分類區的東西
        ，就可以判定歸類為某一特定分類（見本院卷第四卷第
        39、40、42、46、51、52、53頁）；證人即行政院環境
        保護署聘用工程員寅○○亦證稱：環境保護署要工研院
        分類篩選時，並非依環保單位之廢棄物代碼去做分類之
        依據，而且廢棄物清理時，廢棄物都是混合物，不可能
        嚴格依照環保單位的廢棄物代碼去一一區分，所以工研
        院是以廢棄物之本質做判斷，並不是嚴格依照廢棄物代
        碼去區分等詞（見本院卷第四卷第81頁）；本案廢棄物
        清理之業主即行政院環境保護署亦以工研院前開撰擬之
        期末報告（外放資料），對於第一廢棄物堆置區及第二
        廢棄物堆置區之主要組成及建議處理方式，均未明確指
        陳其代碼為何，且廢棄物本為多樣性組成，因此所謂各
        該廢棄物代碼既未陳述於（期末）報告中，亦不宜以單
        一類別描述該等廢棄物及據以決定處理方法，故乃建議
        榮民公司應依廢棄物之屬性作適當處理，並遵守相關法
        令之規定，而縣市政府所核發之「廢棄物清除許可證」
        內容亦重要之依據，是本案是依廢棄物屬性提出適當處
        理方法，並非依代碼為之，此有行政院環境保護署93年
        12月16日環署廢字第0930092717號函在卷可憑（見本院
        卷第242 ～245 頁），是見廢棄物本具有多樣性混合物
        、混雜物之特性，是其分類、篩選時，非但不可能要求
        以百分之百之精度嚴格執行區分，尤以本案所涉大發工
        業區高達約3 萬噸之大批廢棄物（見外放最終處置契約
        書冊第9 頁附表所載廢棄物總量約有3 萬噸），工研院
        亦僅能以85% 作為分類篩選判定之標準，而且其等之分
        類並非以我國環保單位之廢棄物代碼作為執行分類之依
        據；而衡諸經濟上合理性之要求，本案所涉之工作僅為
        廢棄物分類、篩選之執行、處理，與發展、製造精密機
        械之工程，絕不可同日而語，自難以同樣的精密度（百
        分之90幾，或接近百分之百的精密度）去要求廢棄物分
        類之執行；況證人即高雄縣環保局人員癸○○又曾於審
        理時證述：磚塊、陶磁、礙子等物均屬於營建剩餘土石
        方等詞（見本院卷第四卷第67頁）；又參本案案發後之
        91年2 月15日所發布高雄縣營建剩餘土石方混合物處理
        自治條例第3 條第1 款之規定，亦以公共工程、建築工
        程及建築物拆除工程施工所產生之剩餘泥、土、砂、石
        、磚、瓦、混凝土塊等，均稱之為「營建剩餘土石方」
        可供佐證；從而，被告壬○○就金聯公司於清運上開大
        發工業區之廢棄物時，所須向主管機關之高雄縣政府環
        保局上網申報之「台灣省公民營廢棄物清除機構月營運
        記錄表」上（見調查站卷第240 ～264 頁），將所清運
        之廢棄物大要概以「廢土石方」或「建築廢材」作為登
        載所清運廢棄物種類之名稱，衡諸上開廢棄物原屬混雜
        物（甚且稱謂名稱亦多樣），且僅能大要分類、不可能
        精密分類之特性，在上開月營運記錄表上所登載之名稱
        ，亦已大致與所須清運之大發工業區內第一區85% 無害
        部分及第二區等廢棄物主要組成之性質相符，自難以遽
        認被告壬○○有何「申報不實」或「虛偽記載」之情事
        可言，則被告壬○○就上開月營運記錄表之申報之行為
        ，應與廢棄物清理法第48條之要件不合，當不得以該罪
        論處；而公訴人另以被告乙○○係壬○○廢棄物清理法
        第48條申報不實犯行之共犯云云，亦屬無據，況被告乙○○辯稱：其僅負責計算磅單總量及計價等語，而證人
        壬○○亦於本院證述：伊不認識被告乙○○，且從未有
        交往或業務上之聯絡，只曾於檢察官偵訊時見及被告乙○○，而且每月上網申報月營運報表係由金聯公司負責
        等詞（見本院卷第四卷第163 頁），顯知金聯公司申報
        之月營運報表與乙○○承辦之業務並無關聯，且其既與
        壬○○互不相識又無業務往來，自無可能有如公訴人所
        訴「指使及同意」被告壬○○為如前述之申報，而被告
        壬○○上開月營運記錄表之申報既無不實或虛偽之情形
        ，已詳敘於前，是被告乙○○亦難認有公訴意旨所訴之
        廢棄物清理法第48條之犯行。
  （四）再者，金聯公司清運上開廢棄物之最終處置場自綠潔公
        司變更為宜鼎公司前揭棄土場，係因嘉義縣政府拒絕外
        縣市之垃圾進入嘉義縣傾倒所致，此經本院函嘉義縣政
        府查明屬實，且有嘉義縣政府函及函附89年4 月8日 嘉
        義縣議會決議與嘉義縣政府89年4 月18日、89年7 月28
        日函文附卷足參（見本院卷第一卷第217 ～220 頁），
        以及卷附嘉義縣環境保護局於88 年5月31日函復綠潔環
        保工程股份有限公司拒絕備查綠潔公司與金聯公司所簽
        訂之事業廢棄物代處理合約書可證（見本院卷第二卷第
        62頁），可知金聯公司將其最終處置場變更為宜鼎公司
        ，係因客觀情事變更，而不得不予改變，並非無因，公
        訴人就此亦無否認；又金聯公司於89年3 月1 日函知榮
        民公司變更最終處置場為宜鼎公司，且於行政院環境保
        護署、工研院能資所及榮民公司等之88年11月11日工作
        會議上即告知與會各單位，此有金聯公司函文，以及行
        政院環境保護署、工研院能資所及榮民公司工作會議會
        議紀錄與會議簽到單均在卷足憑（見本院卷第三卷第
        127 、136 、137 頁）；又工研院能資所、榮民公司及
        金聯公司且於89 年3月20日工作會議時，由3 方共同確
        認金聯公司之清除計畫書（並已載明清除掩埋之地點為
        宜鼎公司棄土場），亦有該工作會議之會議紀錄、會議
        簽到單及一般廢棄物清理計畫書附卷可據（見本院卷第
        三卷第138 ～139 頁，調查站卷第300 ～313 頁），可
        知行政院環境保護署、工研院能資所及榮民公司均明知
        金聯公司就最終處置場已改為宜鼎公司上開棄土場，且
        就此並無異議；而宜鼎公司成為金聯公司清運建築廢材
        、廢土石方、磚瓦等廢棄物回收再利用之最終處置場，
        亦經高雄縣政府核准，並核發八九府環四廢清字第WB00
        0861號廢棄物清除許可證予金聯公司，此有該廢棄物清
        除許可證影本附卷可佐（見調查站卷第59頁），顯見主
        管機關之高雄縣政府准由金聯公司以宜鼎公司為廢棄物
        清運以回收再利用方式作為最終處置場；再核之證人即
        工研院工程師甲○○審理中亦證稱：就伊理解上開第一
        區85% 無害部分及第二區等之廢棄物是可以進入宜鼎公
        司之棄土場，但伊仍要求須將清理計畫送地方環保局報
        備核准；又稱：只要金聯公司、宜鼎公司有清除許可證
        就可以了，且工研院從未表示過宜鼎公司不可以成為最
        終處置場（見本院卷第四卷第46、47、52頁）；證人行
        政院環境保護署之承辦人員寅○○亦在審理中證述：伊
        於工作會議上僅要求監督單位（即工研院及執行的榮民
        公司）必須要注意金聯公司變更最終處置場應要完成（
        即廢棄物清除）許可證上的變更等詞（見本院卷第四卷
        第79頁）；是以前揭高雄縣政府核發予金聯公司之廢棄
        物清除許可證既已准許並載明宜鼎公司成為金聯公司配
        合收受廢棄物之供回收再利用之最終處置場之廠商，則
        依證人寅○○及甲○○之前開證詞，金聯公司、宜鼎公
        司自已符合本案廢棄物處理之業主行政院環境保護署及
        監督單位工研院具有許可證即可之認定標準無疑。再者
        ，煤灰、脫硫渣、灰渣、爐渣、污泥、磚、大理石以及
        建築廢材（如耐火材、砂石、廢土、紅磚屑、煤灰、底
        灰）等物，均為宜鼎公司棄土場得收受之廢棄物，此有
        卷附高雄縣政府86年7 月26日86府建管字第146346號函
        、87年7 月22日87府建管字第144932號函、宜鼎公司配
        合總運廢棄物清理股份有限公司而由高雄縣政府核發予
        總運公司之87廢清字第021 號廢棄物清除許可證、行政
        院環境保護署86年5 月2 日（86）環署廢字第22419 號
        函等均影本可資證明（見本院卷第321 ～324 頁）；而
        且關於廢陶、磁、磚、瓦、石材廢料、石材污泥等亦經
        高雄縣政府建設局91年3 月20日（91）建局管字第0912
        0011705 號函及高雄縣政府環境保護局於93年3 月18日
        高縣環四字第0930008247號函准宜鼎公司回收再利用，
        有該函影本附卷得以證明（見本院卷第三卷第9 、14頁
        ）；證人即高雄縣政府環保局人員癸○○亦在審理時證
        稱：磚塊、陶磁、礙子屬於營建剩餘土石方，以及廢砂
        土，均得進入宜鼎公司棄土場內，且宜鼎公司棄土場收
        受建築廢材、廢土石方及磚瓦等作為回收再利用作為填
        方等詞（見本院卷第四卷第67、70頁）；況工研院分類
        篩選大發工業區之廢棄物時，並非以廢棄物代碼作為為
        分選之依據，已詳如前述，則公訴人仍執廢棄物代碼之
        分類標準，而認定宜鼎公司棄土場所得回收再利用之廢
        棄物與大發工業區第一區85% 無害部分及第二區等之廢
        棄物不同云云，顯與前揭主管機關及該機關承辦人員所
        認定之範圍尚有不符，足見公訴人僅憑廢棄物代碼所為
        之認定，自有誤會。復就證人癸○○審理中證稱：宜鼎
        公司之棄土場於回收再利用，只要回收再利用之種類是
        經過經濟部公告，且在公告範圍內，即毋需申請廢棄物
        處理許可證等詞（見本院卷第四卷第70、71頁）；而且
        又有高雄縣政府核發宜鼎公司設置棄土場之核准公函（
        即高雄縣政府85年5 月22日85府建管字第96126 號函）
        及准予該公司啟用棄土場而核發之啟用同意書函文（即
        高雄縣政府85年7 月3 日85府建管字第126455號函）均
        在卷可供參佐（見本院卷第一卷第196 、197 頁），顯
        見宜鼎公司設置及啟用該棄土場，僅須該等棄土場之主
        管機關核准即可，並無須實際領得廢棄物處理許可證；
        此外，依高雄縣政府核發予金聯公司之前揭廢棄物清除
        許可證上業已載明宜鼎公司以回收再利用之方式作為金
        聯公司之最終處置場，益徵宜鼎公司以棄土場回收再利
        用上列之廢棄物，僅須清運廢棄物之金聯公司取得廢棄
        物清除許可證即可，而宜鼎公司無庸自行再另取得廢棄
        物處理許可證，該棄土場即得作為最終處置場而營運作
        業甚明，公訴人以宜鼎公司未實際領有廢棄物處理許可
        證，而不得收受本案所涉廢棄物云云，與上述主管機關
        核准宜鼎公司棄土場得以收受而回收再利用之認定不符
        ，且對於已經主管機關核准設置及啟用之宜鼎公司棄土
        場，誤以為仍須有廢棄物處理許可證，均屬誤認。綜上
        ，被告即宜鼎公司負責人丁○○與上開棄土場之管理員
        丑○○，對於宜鼎公司棄土場以回收再利用方式實際收
        受上開大發工業區第一區85% 無害部分及第二區廢棄物
        ，依法本無須領有廢棄物處理許可證，是其等所為自難
        謂有違反廢棄物清理法第46條第1 項第4 款之未領有廢
        棄物處理許可文件，而從事廢棄物之處理等犯行可言。
  （五）復就金聯公司將上開大發工業區內廢棄物清運至宜鼎公
        司棄土場作為回收再利用之最終處置場，無論金聯公司
        或宜鼎公司對於該等廢棄物之清運或處理，均係對於工
        研院能資所分類、篩選完成後之廢棄物，在行政院環境
        保護署始終知情，且依據工研院及榮民公司之指示、監
        督下加以清除（包含清運及最終處置之回收再利用），
        甚至無論榮民公司、金聯公司及宜鼎公司對於所處理廢
        棄物之判定，均完全依據工研院所作的判定及監督指示
        處理，不得踰越工研院判定之權限，此業據證人即本案
        廢棄物處理工程之業主行政院環境保護署承辦人員寅○○及工研院工程師甲○○於審理時詳證於前（寅○○證
        詞：見本院卷第四卷第78頁，甲○○證詞見本院卷第四
        卷第40、41、43、45、47、49頁）；且有上開前處理及
        監督契約書冊、最終處置契約書冊、期末報告（以上均
        外放資料）、前揭行政院環境保護署函及工研院函（見
        本院卷第一卷第242 ～245 、255 ～256 頁）在卷可據
        ，已如前述，復有卷附前述高雄縣政府核發予金聯公司
        之廢棄物清除許可證足佐（見調查站卷第59頁）；而在
        上述情事下，於工研院將上開廢棄物分類、篩選完成後
        ，何以前揭已經工研院分選完成之含砂土之不可燃固體
        廢棄物（第一區85% 無害部分）及含石頭之不可燃廢棄
        物（第二區），竟會夾雜有廢五金拆解廢棄物、廢塑膠
        袋、木板、垃圾等物？以及該等廢五金拆解廢棄物、廢
        塑膠袋、木板、垃圾夾雜於已分類完成之上開廢棄物內
        ，是否竟須由完全不負責分類、篩選，且在工研院監督
        下執行清運及最終處置之金聯公司或宜鼎公司負責？自
        非無疑。況金聯公司及宜鼎公司清運、處置本案上開廢
        棄物，完全係依照業主行政院環境保護署，及其委託承
        攬分選、監督之工研院與委託承攬全部廢棄物清除之榮
        民公司之監督、指示下，完全以契約所定依其等（含行
        政院環境保護署、工研院、榮民公司）判定、指示之方
        式處理上開廢棄物，則在公訴人並未提出任何證據證明
        金聯公司於清運階段有何違約自行夾雜其他垃圾、廢棄
        物一併清運之情形，又無證據證明宜鼎公司於特定區域
        置放該等廢棄物時，有違約而自行又另收受其他單位之
        垃圾或廢棄物，以致有上開廢五金拆解廢棄物、廢塑膠
        袋、木板、垃圾夾雜之情事下，實難認被告壬○○、子
        ○○、丁○○、丑○○及金聯公司與宜鼎公司有未依廢
        棄物清理法規定之方式清除、處理或再利用廢棄物之主
        觀犯意或客觀行為存在；則是否工研院於分類、篩選之
        初即有未盡確實之情形，而致生上開廢五金拆解廢棄物
        、廢塑膠袋、木板、垃圾夾雜於已分類完成之前揭廢棄
        物內？此仍須衡酌如前述關於本案所涉之廢棄物本具有
        多樣性混合物、混雜物之特性，而其於分類、篩選之執
        行時，非但不可能以百分之百精細度之要求嚴格執行區
        分，尤以本案所涉大發工業區大批廢棄物，量大而質雜
        ，工研院亦僅能以85% 作為執行分類篩選判定之標準；
        而基於經濟上合理性之要求，本案所涉僅為廢棄物分類
        、篩選之執行、處理，與精密機械之研製互異，自難以
        同樣的精密度（百分之90幾，或接近百分之百的精密度
        ）去要求廢棄物分選之執行。何況，公訴人就本案所涉
        廢五金拆解廢棄物、廢塑膠袋、木板、垃圾之夾雜，該
        等夾雜之數量究竟有若干，完全未提出任何證據，僅以
        高雄縣政府對於榮民公司、金聯公司與宜鼎公司以上開
        廢棄物夾雜廢五金拆解廢棄物、廢砂土有違反廢棄物清
        理法之行為而為告發及須行政處罰，有行政院環境保護
        署之稽查紀錄（見調查站卷第180 ～189 頁）、高雄縣
        政府函文與告發通知單（見調查站卷第265 ～279 頁）
        ，並攝製現場照片14幀（見調查站卷第196 ～202 頁）
        為憑，然據上開稽查紀錄、違規行為之告發及現場照片
        所示，均無法證明於前述宜鼎公司棄土場夾雜之廢五金
        拆解廢棄物或者廢塑膠袋、木板、垃圾等廢棄物究有若
        干數量，而唯一得作為上開夾雜廢棄物數量依據者，僅
        有行政院環境保護署89年12月22日稽查紀錄所載：由被
        告壬○○以人工篩選方式將上開夾雜之廢棄物均自宜鼎
        公司棄土場清運回大發焚化廠內堆放，且該批篩選後之
        廢棄物共清運2 車次，數量分別為14.98 噸及0.62噸（
        並提出磅單為憑），有上開稽查紀錄在卷可參（見調查
        站卷第189 頁）；且證人即環境保護署督察稽查大隊南
        區隊之聘用稽查督察員馬士杰於審理時證稱：據伊稽查
        時所見上開夾雜之廢棄物係零零散散，散置於多處，故
        而判斷為大量，然並未計算上開夾雜之廢五金拆解廢棄
        物之數量，因該等廢棄物均夾雜於廢砂土內無法計算數
        量，且依當時混雜之情況，難以判斷是否為故意夾雜，
        且當時壬○○有提供磅單作為已清除上開夾雜廢棄物記
        載之根據，壬○○於清除上開夾雜廢棄物時，伊等均無
        派員監督等詞（見本院卷第四卷第83、84、85、89頁）
        ，可知環保稽查人員當初稽查之際，確實並未掌握夾雜
        前揭廢五金拆解廢棄物等之數量究有若干，至被告壬○○以人工篩選並清除宜鼎公司上開棄土場之夾雜廢棄物
        ，雖未經環保稽查人員在場監督，然其所申報清運之數
        量，為本案目前唯一可憑之數據，並由稽查人員依壬○○所提供之磅單載明於前開稽查紀錄上，則依前述，被
        告壬○○清運夾雜廢棄物之全部數量僅有15.60 噸，然
        金聯公司自大發工業區所清運之全部廢棄物多達6554.
        952 公噸，此有廠外清理遞送聯單統計表附卷可考（見
        調查站卷第203 頁），則依現存數據上開夾雜廢五金拆
        解廢棄物等之數量僅佔金聯公司全部廢棄物清運總量約
        0.23% ，可知夾雜廢五金拆解廢棄物、廢塑膠袋、木板
        、垃圾等之數量佔全部清運總量之比例甚微，是以如依
        證人即工研院工程師甲○○之前揭證述，以工研院分類
        廢棄物時僅能以85% 左右作為判定廢棄物種類之分選標
        準，益見上開極低比例之夾雜，實無從歸咎於僅從事清
        運工作之金聯公司或祇為廢棄物收納之宜鼎公司，甚至
        未經本案起訴卻實際負責承辦分類、篩選工作之工研院
        ，亦難以對之究責，更徵公訴人以被告壬○○、子○○
        、丁○○、丑○○、金聯公司、宜鼎公司等有所謂未依
        廢棄物清理法規定之方式清除、處理或再利用廢棄物之
        行為云云，顯屬無據，上開被告等非但無為此等犯行之
        故意，甚至依現有廢棄物清理之技術水準，能否認其等
        有為此等犯行之過失，亦有疑義。又關於夾雜艱廢五金
        拆解廢棄物、廢塑膠袋、木板、垃圾等廢棄物之情事，
        業經被告壬○○派人清理完成，已如前述，而且金聯公
        司清運至宜鼎公司棄土場之全部6 千多公噸之廢棄物，
        均已清離該棄土場，亦有榮民公司向高雄縣政府建管課
        陳報之91年1 月2 日（91）環保工字第0004號函，以及
        高雄縣政府91年1 月16日91建局管字第0911001034號函
        示刪除上開廢棄物收納之容量等影本均在卷可憑（見本
        院卷第一卷第208 、320 頁）；又其經營之金聯公司清
        運如此大量之廢棄物，漫山遍野的棄置堆放，僅有如前
        述稀少之夾雜，能否認已構成「環境之污染」亦非無疑
        義；是以被告壬○○、子○○、丁○○、丑○○之所為
        ，顯難認有廢棄物清理法第46條第1項 第2 款之犯行，
        則被告壬○○、子○○所屬之被告金聯公司，以及被告
        丁○○、丑○○所屬之被告宜鼎公司，於各該被告公司
        所屬之負責人或從業人員均未有廢棄物清理法第46條犯
        行之情形下，則與廢棄物清理法第47 條 規定之要件即
        有未合，自亦不得以廢棄物清理法第47 條 之規定就被
        告金聯公司、宜鼎公司加以論處，亦甚明確。
  （六）再對廢棄物清理法第46條第1 項第5 款規定：「執行機
        關之人員委託未取得許可文件之業者，清除、處理一般
        廢棄物者；或明知受託人非法清除、處理而仍委託，處
        1 年以上5 年以下有期徒刑，得併科新臺幣3百 萬元以
        下罰金」，而該規定中所謂「執行機關」，係指直轄市
        政府環境保護局、縣（市）環境保護局及鄉（鎮、市）
        公所而言，此亦為同法第5 條定有明文。公訴意旨以被
        告壬○○、子○○涉犯廢棄物清理法第46 條 第1 項第
        5 款之罪嫌，然被告壬○○為金聯公司實際負責人，子
        ○○則為金聯公司之清除技術員，均非直轄市政府環境
        保護局、縣（市）環境保護局及鄉（鎮、市）公所所屬
        人員，且與該等機關全無關涉，自無從認係廢棄物清理
        法第5 條所規定之「執行機關」甚明，是以被告壬○○
        、子○○當無可能涉犯公訴人所指廢棄物清理法第46條
        第1 項第5 款之罪。
  （七）又廢棄物清理法第47條規定：「法人之負責人、法人或
        自然人之代理人、受僱人或其他從業人員，因執行業務
        犯前二條之罪者，除處罰其行為人外，對該法人或自然
        人亦科以各該條之罰金。」是以必為法人之負責人、代
        理人、受僱人或其他從業人員，因執行業務觸犯廢棄物
        清理法第45條、第46條之罪，始對該法人加以處罰。查
        ：被告庚○○及乙○○固均為榮民公司所屬之受僱人或
        從業人員，惟公訴意旨以被告庚○○係犯貪污治罪條例
        第6 條第1 項第4 款之圖利罪嫌，被告乙○○則犯廢棄
        物清理法第48條之罪，其等被訴之犯罪均非廢棄物清理
        法第45條或第46條之罪，而本案中榮民公司又無其他所
        屬人員遭訴廢棄物清理法第45條或第46條之罪，是以就
        本案而言，榮民公司顯與廢棄物清理法第47條之規定，
        迥不相牟，自不得以該罪論科。至金聯公司之實際負責
        人壬○○及清除技術員子○○與宜鼎公司實際負責人丁○○及棄土場管理員丑○○，既均無公訴人所指廢棄物
        清理法第46條之罪，已如前述，是以亦無從論處金聯公
        司及宜鼎公司廢棄物清理法第47條之罪甚明。
四、綜上所述，被告乙○○、壬○○、子○○、丁○○、丑○○
    、榮民公司、金聯公司、宜鼎公司等，或因未有詳確之證據
    足以證明其等有所訴廢棄物清理法之犯罪，或因其等所為顯
    與公訴人所指廢棄物清理法各該罪刑之要件未符，而公訴人
    於起訴書上僅羅列各項文書，而各該文書究能證明何等事實
    ，全未論述，本院實無從自羅列之文書中自行認定本案上開
    被告究係因何等證據而認有公訴人所訴之犯行，此外，復無
    其他積極證據足資證明被告等人有公訴意旨所訴之各該犯行
    ，尚不能證明被告等犯罪，自應為無罪之諭知。
貳、免訴部分：
一、公訴意旨另以：庚○○係榮民公司大發施工所約聘幫工程師
    ，負責經辦榮民處大發施工所環保工程等相關業務。辦理高
    雄縣大發工業區內「大發工業區特殊性事業廢棄物中間處理
    及最終處置計畫」專案計畫，嗣經由榮民工程股份有限公司
    （以下簡稱榮民公司）標得該項工程，依該計畫案招標須知
    ，辦理「大發工業區特殊性事業廢棄物中間處理及最終處置
    工程一般事業廢棄物清除」之開標前，協辦廠商之遴選，由
    金聯公司獲選為協辦廠商之一，而金聯公司實際負責人壬○○辦理遴選協辦廠商即最終處理廠為嘉義縣綠潔環保工程有
    限公司（以下簡稱綠潔公司），經榮民公司核對「高雄縣政
    府廢棄物清除許可證87廢清字第034 號」所附協辦廠商綠潔
    公司處理廢棄物項目，範圍含蓋金聯公司負責處理之廢棄物
    項目後，榮民公司與金聯公司旋即辦理議價，並簽訂承攬契
    約。惟雙方議完價並訂妥承攬契約後，金聯公司隨即以嘉義
    縣政府禁止外縣市廢棄物進入縣內掩埋為由，並基於成本考
    量，乃於89年3 月6 日，再向高雄縣政府申請核發「高雄縣
    政府廢棄物清除許可證89府環四廢清字第WB000861號」，經
    核准佳桲企業股份有限公司、仁武焚化廠、宜鼎企業有限公
    司為最終處置機構，佳樟公司（起訴書誤載為佳桲公司）負
    責處理泥、廢渣、灰渣；仁武焚化廠處理一般垃圾、植物性
    殘渣、廢塑膠、塑膠屑、廢紙、廢木屑、廢木材、籤維屑、
    廢布、棉屑；宜鼎公司處理建築廢材（含混泥士塊）Ｄ－０
    ０５０、廢土石方Ｄ－００５２、Ｄ－００５３、磚瓦Ｄ－
    ００４２。壬○○為簡化清運流程及節省處理費用，乃於89
    年3 月1 日以89聯字第89203 7 號函，檢附該許可證向榮民
    處大發施工所申請將「大發工業區特殊性事業棄物中間處理
    及最終處置工程合約」由金聯公司負責處理之一般事業廢棄
    物清除工程之最終處置機構，由綠潔廢棄物掩埋場公司變更
    至宜鼎公司棄置場，全歸由宜鼎公司棄置廠為最終處理廠，
    以賺取廢棄物掩埋處理費高於棄置處理費之10餘倍差額，榮
    民處大發施工所專責承辦人庚○○明知依據廢棄物清理法第
    41條從事廢棄物清除、處理業務者，應向直轄市、縣 (市)
    主管機關或中央主管機關委託之機關申請核發公民營廢棄物
    清除處理機構許可文件後，始得受託清除、處理廢棄物業務
    。而高雄縣政府核准宜鼎公司證照為「營建工程廢棄土棄置
    場」，該公司並未領有廢棄物處理許可證。復明知榮民處大
    發施工所約定由金聯公司清運處理之第一、二區事業廢棄物
    種類為灰渣Ｄ－０１１０、泥砂Ｄ－００９２、陶磁、礙子
    及建築廢棄磚塊Ｄ－００５０，與宜鼎公司得以處理之廢棄
    物種類建築廢材（含混泥士塊）Ｄ－００５０、廢土石方Ｄ
    －００５２、Ｄ－００５３、磚瓦Ｄ－００４２，除建築廢
    材項目外，概皆不相符合。庚○○竟基於順利完成榮民公司
    承攬「大發工業區特殊性事業廢棄物中間處理及最終處置計
    畫」工程，方便協辦廠商金聯公司進行清運廢棄物，以不確
    定之故意，圖利金聯公司之犯意，違反上開規定，同意金聯
    公司將最終處置機構由綠潔公司變更至宜鼎公司，使金聯公
    司、宜鼎公司於89年3 、4 、5 月份間，以大貨車自高雄縣
    大發工業區，清運廢五金拆除廢棄物、廢塑膠、灰渣、泥砂
    等廢棄物，至高雄縣田寮鄉○○段1080地號宜鼎公司棄置場
    傾倒堆置，嚴重污染該處環境。且使金聯公司每噸清運成本
    節省約100 元，另綠潔公司掩埋場處理費每噸計價1200元，
    變更至宜鼎公司棄置場每噸計價550 元，每噸可獲價差利益
    650 元，以總清運數量6554.94 公噸，計算圖利金額總計約
    491 萬6 千2 百05元。嗣經行政院環境保護署稽查督察大隊
    南區隊接獲檢舉，於89年5 月24日，至該棄置場稽查，發現
    現場棄置廢砂石、灰渣、泥砂、夾雜大量廢五金拆解廢棄物
    （包括ＰＣ板）、廢塑膠、木板、垃圾等非屬主管機關核准
    宜鼎公司棄置之廢棄物，報請臺灣高雄地方法院檢察署檢察
    官偵辦，經臺灣高雄地方法院檢察署檢察官指揮法務部調查
    局高雄縣調查站調查循線查獲。因認被告庚○○涉犯貪污治
    罪條例第6 條第1 項第4 款之圖利罪嫌云云。
二、惟按榮民公司雖屬公營事業機構，然已非國家或地方自治團
    體所屬機關，應屬明確；而其承攬從事大發工業區廢棄物中
    間處理及最終處置之工程，係屬公開招標程序之勞務委託事
    項，屬民間契約關係，此有本案廢棄物處理之業主行政院環
    境保護署函復本院敘述甚明，有卷附該署93年12日16 日 環
    署廢字第0930092717號函說明欄三、（二）之記載明確（見
    本院卷第一卷第243 頁），是知榮民公司承攬本案所涉之依
    垃圾分類從事清運、處理之工作，應非涉及公權力之公共事
    務，亦非政府機關所屬公務員之承辦或兼辦政府採購之事務
    ；而榮民公司承攬之業務，復非受公務機關委託辦理公務職
    權範圍內之事務；僅係政府機關（本案即行政院環境保護署
    ）私經濟行為之民事上承攬或民事承攬契約之私法上權利義
    務關係，所委任者既與環境保護署之權力範圍之公務無關，
    榮民公司亦未因此而享有任何公法上之權力；是榮民公司就
    本案廢棄物處理之事務，既非屬修正後刑法第10 條 第2 項
    第1 款、第2 款所謂「公共事務」之範圍，而該公司內所屬
    之從業人員，自非修正後刑法第10條第2項 之公務員。從而
    ，自亦無貪污治罪條例之適用可言。
三、則依修正前刑法第10條公務員定義之規定及司法院大法官會
    議釋字第8 號解釋意旨，榮民公司之從業人員原屬公務員；
    然刑法修正後所定之公務員範圍，已不包括榮民公司之服務
    人員，致榮民公司人員不再有無貪污治罪條例之適用，自已
    生犯罪行為後之法律已廢止其刑罰之情事，是依刑事訴訟法
    第302 條第4 款之規定，自應為免訴判決。
參、併案部分：
一、公訴人又以93年度偵字第23498 號、94年度偵字第1272號認
    被告丁○○未領有廢棄物處理許可證，即貯存、清除、處理
    廢棄物，又被告丁○○、丑○○自88年間起將所收受之石材
    、煤灰、廢磚、鑄渣、爐渣、紙漿污泥等廢棄物，但僅堆置
    於上開宜鼎公司棄土場內，並未依規定處理，致污染環境，
    涉有違反廢棄物清理法第46條第1 項第2 款、第4 款之犯嫌
    云云。
二、惟因被告丁○○、丑○○被訴前揭犯行，業經判決無罪如前
    所述，本院自無從併予審酌，爰退由公訴人另行依法辦理。
據上論斷，應依刑事訴訟法第 301 條第 1 項、第 302 條第 4
款，判決如主文。
本案經檢察官黃建銘到庭執行職務。
中    華    民    國  95    年    8     月    18      日
              刑事第二庭審判長法  官  邱永貴
                              法  官  何佩陵
                              法  官  高思大
右正本證明與原本無異。
如不服本判決，應於判決送達後10日內向本院提出上訴狀，上訴
於台灣高等法院高雄分院（須附繕本）。
中    華    民    國  95    年    8     月    21      日
                              書記官  蔡語珊


司法院資訊處製作；財團法人民間司法改革基金會備份。
